臺灣臺南地方法院交通事件裁定　　　　 96年度交聲字第878號
移送機關　　交通部公路總局嘉義區監理所麻豆監理站
異議人即
受處分人　　源軒有限公司
代 表 人　　王漢連
上列受處分人因違反道路交通管理處罰條例案件，對於交通部公
路總局嘉義區監理所麻豆監理站民國96年9月10日所為之裁決處
分（處分案號：麻監裁罰字第裁75-M00000000號），聲明異議，
本院裁定如下：
    主  文
異議駁回。
    理  由
一、原處分意旨略以：異議人即受處分人源軒有限公司（下稱異
    議人），所有車牌號碼2S-3773自用小客貨車，於民國（下
    同）96年7月17日10時10分許，在台84線41公里處，因車身
    屬可變更設備，將原8人座自小客貨，折卸剩下4人座位，變
    更後不申請臨時檢驗而行駛，經台南縣警察局交通警察隊員
    警以違反道路交通管理處罰條例第18條第1項予以製單舉發
    ，嗣原處分機關即交通部公路總局嘉義區監理所麻豆監理站
    ，以異議人違規事實明確，乃依處罰條例第18條第1項之規
    定，裁處異議人罰鍰新台幣3,600元等語。
二、本件聲明異議意旨略以：異議人所屬上揭車輛，是屬於客貨
    兩用車，監理單位登記該車是一般小客貨車，那麼該車是否
    可以載人亦可載貨，否則為什麼是自客貨兩用車，貨車與客
    車每年所應繳納稅金不依樣，貨車比較便宜，如異議人之車
    輛欲載貨，登記為小貨車就可省下許多稅金，況96年7月17
    日因異議人要裝載大型東西而把後座折下被罰，實屬偶發事
    件，該車每年檢驗，從無得知座椅不能拆下，監理單位亦未
    告知，一般百姓只知貨車不能載客，而不知客貨兩用車不能
    載貨；只知貨車載客被罰，而不知客車載貨也會被開單告發
    ，況且該車是客貨兩用車，假如轎車因某種因素，而把一個
    座位拆下，那也是違法嗎？監理單位爾後是否能客車與貨車
    、客貨兩用車標準化，客車就是載客用，貨車就是載貨用，
    而不要發自客貨車牌照，否則車主以為客貨車是兩用車，而
    搞亂使用情形等語。
三、按「汽車車身式樣、輪胎隻數或尺寸、燃料種類、座位、噸
    位、引擎、車架、車身、頭燈等設備或使用性質、顏色、汽
    車所有人名稱、地址等如有變更，均應向公路監理機關辦理
    登記。」、「前項變更登記，除汽車所有人名稱、地址等變
    更時，免予檢驗外，餘均須檢驗合格。」道路交通安全規則
    第23條第1項、第2項分別定有明文。又按「汽車車身、引擎
    、底盤、電系等重要設備變更或調換，或因交通事故遭受重
    大損壞修復後，不申請公路主管機關施行臨時檢驗而行駛者
    ，處汽車所有人新臺幣二千四百元以上九千六百元以下罰鍰
    ，並責令其檢驗。」道路交通管理處罰條例第18條第1項亦
    定有明文。
四、經查：
（一）本件異議人所有之車牌號碼2S-3773自用小客貨車，於前
      揭時、地，為台南縣警察局交通警察隊員警舉發有「將8
      人座自小客貨拆卸剩4人座位」之汽車車身變更之違規情
      形，有台南縣警察局96年7月17日南縣警交字第M00000000
      號舉發違反道路交通管理事件通知單1份在卷可稽，且異
      議人亦坦承上揭車輛確有座位數不符之情形，因此，移送
      機關陳稱異議人所有之上揭車輛有車身變更之違規事實，
      堪予認定。
（二）至於異議人雖抗辯稱上揭車輛係屬自客貨兩用車，其為載
      貨之方便，才將座位予以拆卸，並不知這樣係屬違規云云
      ，查：所謂客貨兩用車：指兼載人客及貨物之汽車，道路
      交通安全規則第2條第1項第4款定有明文，上揭車輛係屬
      自用小客貨車，業據異議人提出汽車行車執照1份附卷可
      參，因此，異議人陳稱上揭車輛得用於載貨一節，固非無
      據，然此需在該車輛原始設計得載貨之空間內為之，因汽
      車車身之設計有其安全上之考慮，不得任意予以變更，否
      則可能有影響行車安全之顧慮，以本件而言，上揭車輛原
      設計成客貨兩用車，就得載客及載貨之承載重量、空間安
      全設計等等，均經過一定詳細精密之規劃，若任由所有人
      得以任意變更，自可能影響行車安全，因此，前述道路交
      通安全規則第23條第1項、第2項、道路交通管理處罰條例
      第18條第1項才要求汽車所有人若車身有變更時，需向公
      路主管機關申請變更登記或臨時檢驗，異議人未經申請變
      更登記或臨時檢驗之情況下，為增加載貨空間，貿然將8
      人座位予以減少成4人座位，顯然影響公路主管機關對車
      輛之管理，其未經檢驗擅自變更座椅，難認無違規。從而
      ，異議人既有前揭違規行為，原處分機關據以援引上開規
      定，裁處受處分人罰鍰新台幣3,600元，並責令檢驗，並
      無不當，從而，本件異議為無理由，應予駁回。
五、據上論斷，依道路交通案件處理辦法第19條，裁定如主文。
中　　華　　民　　國　　96　　年　　10　　月　　31　　日
                      交通法庭  法　官  陳淑勤
以上正本證明與原本無異
如不服本裁定應於送達後五日內向本院提出抗告狀
                                書記官  陳金堂
中　　華　　民　　國　　96　　年　　10　　月　　31　　日
